臺灣高等法院臺南分院刑事判決　　　　　九十一年度交上訴字第三八七號　　　Ｇ
　　　上　訴　人　臺灣臺南地方法院檢察署檢察官
　　　被　　　告　甲　○　○
右上訴人因被告公共危險案件，不服臺灣臺南地方法院九十年度交訴字第三五六號中
華民國九十一年二月八日第一審判決（起訴案號：臺灣臺南地方法院檢察署九十年度
偵字第三０八二號），提起上訴，本院判決如左：
      主      文
上訴駁回。
      理      由
一、公訴意旨略以：被告甲○○於民國（下同）八十九年十二月三日上午八時五十分
    許，無照駕駛車號ＷＢＡ─八二三號輕機車由南向北沿台南市○區○○路二段慢
    車道行抵「長榮中學」大門前欲迴轉、緊急剎車時，與同方向行抵該處由乙○○
    所駕駛車號ＵＯＴ─七四五號機車發生碰撞，致使乙○○所駕機車「車前飾板裂
    損」並因而受有「右膝挫傷合併骨膜炎」之傷害（過失傷害部分業據撤回告訴經
    檢察官不起訴處分）。詎甲○○於車禍肇事下車與乙○○理論後，未將蘇峰送醫
    救治亦未留下任何資料或聯絡電話，逕自駕駛機車離去，經乙○○駕機車尾追甲
    ○○所駕機車發現「無牌照」，乃折返現場撿拾甲○○因肇事撞落之「車牌照」
    ，提供車號向警方報案，因認被告涉有刑法第一百八十五條之四肇事逃逸罪嫌等
    語。
二、按犯罪事實應依證據認定之，無證據不得推定其犯罪事實；又不能證明被告犯罪
    者，應諭知無罪之判決，刑事訴訟法第一百五十四條、第三百零一條第一項分別
    定有明文。又事實之認定，應憑證據，如未能發現相當之證據，或證據不足以證
    明，自不能以推測或擬制之方法，以為裁判之基礎；次按告訴人之告訴，係以被
    告受刑事訴追為目的，是其陳述是否與事實相符，仍應調查其他證據以資審認，
    茍其所為之攻擊之詞，尚有瑕疵，則在此瑕疵未究明以前，即不能遽採為斷罪之
    基礎（最高法院四十年台上字第八六號判例意旨、六十九年台上字第一五三一號
    判例意旨參照）。又刑法第一百八十五條之四肇事逃逸罪為故意犯，行為人除客
    觀上有肇事致人死傷而逃逸之行為外，主觀上對於駕駛交通工具肇事，致人死傷
    之事實，須具有認識，而有意逃逸者，始能成罪。且該罪之規範意旨，係為維護
    交通安全，加強救護，減少被害人之死傷，促使駕駛人肇事後，能對被害人即時
    救護。
三、本件公訴人認被告甲○○涉有肇事逃逸犯行，無非以被害人乙○○於警訊中之指
    述及卷附診斷證明書等為其論據。查被告固坦承有駕駛機車與被害人乙○○之機
    車發生車禍之事實，惟自始至終堅決否認有逃逸之犯意，並辯稱：二機車發生碰
    撞後，因認為是乙○○的錯，且回頭看乙○○人車並未倒地，覺得沒什麼事，才
    會先行離去等語。經查：本件車禍經過係被告駕駛機車沿台南市○○路○段北向
    南行駛，途經台南市長榮中學，因被告緊急剎車擬欲迴轉，致在後駕駛機車之被
    害人乙○○反應不及自後撞上，當時被告與被害人二部機車均未倒地，被告曾下
    車與被害人理論爭執一番後即離去等情，業據被害人乙○○於警訊時陳述綦詳（
    見警卷第三頁反面）。參以被害人乙○○於原審審理時復稱：車禍後我是騎在機
    車上與被告說話，被告理論不到五分鐘，且說是我撞她的，她沒有錯，為什麼要
    賠償，她應該不知道我有受傷，我當時祇感覺膝蓋痛，是後來報警時，警察叫我
    去驗傷的等語（見原審卷第二十七頁）。另衡諸卷附被害人於車禍後到警察局拍
    攝之照片顯示，被害人身著長褲，掀起褲管後所指膝蓋部位僅輕微泛紅，並無明
    顯傷痕等情，有上開照片及診斷證明書在卷足稽（見警卷第五、十四頁）。即知
    被害人於警訊指稱被告見其受傷也未採取救護措施，便駕車逕自離去云云（見警
    卷第三頁反面），顯與實情未符，不足採取。且被害人於原審雖稱：我機車沒倒
    地，撞的力道很強，我機車車輪偏位，板子地方破掉等語（見原審卷第二十七頁
    ），惟客觀上衡之，由被害人之機車照片顯示被害人之機車車輪及板子並未嚴重
    扭曲變形、或脫落、或破碎，其損壞程度並非嚴重，有該照片附卷足憑（見警卷
    第十三頁），且肇事時被害人並未人車倒地，尚端坐機車上，足見本件車禍之撞
    及力道應非強大，尚難據此推斷被告斯時可推知被害人可能受傷。而事實上，被
    告肇事時並非置之不理，尚回頭與被害人理論爭執，且認為自己並無過失，並無
    賠償義務，又見被害人端坐機車上而未察覺被害人受有傷害，況當時被害人身穿
    長褲，僅膝蓋有痛感，直到警察叫其驗傷始接受醫療診斷，益見被害人當時爭執
    之重點在於車損的賠償，至於有無受傷，斯時並未論及。是被告當時從外觀上既
    無法看出被害人有受傷，且被害人尚能於車禍後與被告爭執數分鐘，則被告依上
    開表徵判斷，主觀上認為就自己並無肇事責任，未加理會被害人車損之求償，也
    不知被害人受有傷害有施以救護之必要，而逕自離去，縱令車損責任尚未釐清及
    客觀上被告有離去現場之情形，惟尚難認為被告主觀上明知肇事致人受傷，而有
    未加救護逃逸之故意存在。
四、綜上所述，相互參證，故被告甲○○上開辯解，尚可採信。而本院依調查所得證
    據，既認被告對被害人之受傷無所認識，即無故意不對被害人即時救護可言，自
    不能僅以發生車禍及被告事後離去之事實，遽行推定被告構成刑法第一百八十五
    條之四肇事逃逸犯行。此外，本院復查無其他積極證據可資證明被告有公訴人所
    指之犯行，因之，被告犯罪尚屬不能證明。原審因而為被告無罪之諭知，核無不
    合。檢察官上訴意旨，指摘原判決不當，為無理由，應予駁回。
據上論斷，應依刑事訴訟法第三百六十八條，判決如主文。
本案經檢察官邱克斌到庭執行職務。
中    華    民    國      九十一      年      四      月      二十三    日
                                  臺灣高等法院臺南分院刑事第五庭
                                      審判長法官  鄭    文    肅
                                            法官  黃    三    哲
                                            法官  王    浦    傑
右正本證明與原本無異。
如不服本判決，應於判決送達後十日內向本院提出上訴狀，其未敘述理由者並應於提
出上訴狀後十日內向本院補提理由書（應附繕本)。
                                      法院書記官  蔡    振    豐
中    華    民    國      九十一      年      四      月      二十五    日
